【裁判字號】    99,交訴,20
【裁判日期】    990604
【裁判案由】    公共危險
【裁判全文】
臺灣臺北地方法院刑事判決              99年度交訴字第20號
公  訴  人  臺灣臺北地方法院檢察署檢察官
被      告  甲○○
上列被告因公共危險案件，經檢察官提起公訴（99年度調偵字第
52號），本院判決如下：
    主  文
甲○○駕駛動力交通工具肇事，致人受傷而逃逸，處有期徒刑陸
月，如易科罰金，以新臺幣壹仟元折算壹日。緩刑貳年。
被訴過失傷害部分公訴不受理。
    事  實
一、甲○○於民國98年7 月1 日9 時8 分許，騎乘車牌號碼M9C-
    111 號重型機車，沿臺北市○○區○○路4 段西向東方向行
    駛，至八德路4 段321 號前欲迴轉時，明知汽車行駛至交岔
    路口，轉彎車應讓直行車先行，而依當時天候晴、日間自然
    光線、柏油路面乾燥、無缺陷、無障礙物、視距良好，又無
    不能注意之情事，竟疏於注意，而貿然迴轉，適有丙○○騎
    乘車牌號碼BQG-318 號重型機車自對向車道沿八德路4 段東
    往西方向駛來，行經該處路口時，見甲○○未禮讓直行之丙○○先行，緊急煞車仍閃避不及，因而人車倒地滑行，致丙○○受有右側終端橈骨骨折合併橈尺關節脫臼之傷害（過失
    傷害部分業據丙○○撤回告訴）。詎甲○○明知其已駕車肇
    事並致人受傷，並未留在原地協助丙○○就醫，僅向丙○○
    遞送濕紙巾即離開現場進入附近上海商業儲蓄銀行辦事，旋
    即騎車行駛離去，幸經路人乙○○抄錄甲○○所騎乘之機車
    車號告知到場處理之警員，始循線查悉上情。
二、案經丙○○訴由臺北市政府警察局松山分局報請臺灣臺北地
    方法院檢察署檢察官偵查起訴。
    理  由
壹、程序方面
一、證人即告訴人丙○○、證人丁○○、乙○○於警詢中之陳述
    有證據能力：
  (一)按被告以外之人於審判外之陳述雖不符刑事訴訟法第159 條
    之1 至之4 等4 條之規定，而經當事人於審判程序同意作為
    證據，法院審酌該言詞陳述或書面陳述作成時之情況，認為
    適當者，亦得為證據；當事人、代理人或辯護人於法院調查
    證據時，知有刑事訴訟法第159 條第1 項不得為證據之情形
    ，而未於言詞辯論終結前聲明異議者，視為有前項之同意，
    同法第159 條之5 定有明文。
  (二)本件證人即告訴人、丁○○、乙○○於警詢中所為陳述，其
    性質雖屬傳聞證據，且查無符合同法第159 條之1 至之4 等
    前4 條之情形，惟證人即告訴人、丁○○、乙○○所為之上
    開警詢筆錄內容，業經公訴人及被告於本院審判程序同意作
    為證據，審理時提示並告以要旨，經公訴人及被告表示意見
    ，已知上述筆錄乃傳聞證據，且均未於言詞辯論終結前對該
    等筆錄內容異議，依上開規定，是證人即告訴人、丁○○、
    乙○○於警詢中之證言應具有證據能力。
貳、實體方面
一、訊據被告甲○○對於上開犯罪事實坦承不諱，且經證人即告
    訴人於警詢中證述明確，核與證人丁○○、乙○○於警詢中
    證述情節相符，並有道路交通事故現場圖、證人即告訴人之
    交通事故談話紀錄表、丁○○之交通事故談話紀錄表、道路
    交通事故調查報告表、國防醫學院三軍總醫院附設民眾診療
    服務處診斷證明書各1 份、車損及現場照片19張在卷可稽，
    足見被告之自白確與事實相符，應堪採信。又被告騎乘機車
    離去之時間確係於救護車抵達現場將告訴人送醫之後，此經
    證人乙○○於警詢中、警員李正淵於本院審理時證述屬實，
    惟被告僅有於肇事後上前探問並遞濕紙巾予告訴人，旋即前
    往附近上海商業儲蓄銀行辦理自己私事而離開現場，俟辦完
    事從銀行出來時，救護車已來到現場，亦經被告供承明確，
    其明知告訴人受有傷害，仍決意於告訴人獲得確實之救護前
    （如：警察、消防或醫護人員已來到、救護車已抵達或被害
    人已經他人協助送醫等），離開肇事現場前往銀行辦事，而
    未主動報案或為任何協助告訴人送醫之救援行為，雖嗣後被
    告從銀行出來時，救護車已到現場救護告訴人，惟被告並非
    因刻意等待救護車到場而留下協助救護直至救護車將告訴人
    送醫後，始行離去，僅因肇事現場即在銀行門外，其自銀行
    辦完事欲離開時，恰巧救護車已到場將告訴人送醫，是被告
    於離開現場進入銀行時，所為已符合刑法第185 條之4 肇事
    逃逸罪所規定之構成要件。本件事證明確，被告犯行堪以認
    定，應與依法論科。
二、核被告所為，係犯刑法第185 條之4 肇事致人傷害逃逸罪。
    爰審酌被告於肇事後無視告訴人當時有待救援，逕自逃離現
    場，違背駕車肇事後應對於被害人即時救護之法律上義務，
    被告所為自應受有相當程度之刑事非難；惟被告並無任何前
    科紀錄，此有臺灣高等法院被告全國前案紀錄表1 份在卷可
    按，素行良好，而其於犯後已能坦承犯行，事後亦與告訴人
    達成和解賠償告訴人所受損失，告訴人並已具狀撤回本件傷
    害告訴，有被告之匯款單據3 張及告訴人之撤回告訴狀在卷
    可稽，被告顯已盡力彌補其所造成之損害等一切情狀，酌情
    量處如主文所示之刑，並諭知易科罰金之折算標準，以資懲
    儆。再者，被告前未曾受任何有期徒刑以上刑之宣告，已如
    前述，其經此偵、審程序之教訓後，當知所警惕，而無須遽
    予執行刑罰之必要，自可先賦予被告非在監之適當社會處遇
    ，是本院斟酌再三，認所宣告之刑以暫不執行為適當，併依
    刑法第74條第1 項第1 款之規定宣告緩刑2 年，以啟自新。
參、公訴不受理部分：
一、公訴意旨以：被告於98年7 月1 日9 時8 分許，騎乘車牌號
    碼M9C-111 重型機車，沿臺北市○○區○○路4 段西向東方
    向行駛，至八德路4 段321 號前欲左轉彎，本應注意車輛行
    駛時，轉彎車應讓直行車先行，並隨時採取必要之安全措施
    ，而依當時情形並無不能注意之情事，被告竟疏未注意及此
    ，未及注意對向車道，由告訴人騎乘BQG-318 號重型機車行
    駛而來，仍貿然左轉彎，致使告訴人閃避不及緊急煞車，因
    而人車倒地滑行，受有右側終端橈骨骨折合併橈尺關節脫臼
    之傷害，因認被告涉犯刑法第284 條第1 項前段過失傷害罪
    嫌等語。
二、按刑法第284 條第1 項前段之罪，須告訴乃論，刑法第287
    條前段定有明文。次按告訴乃論之罪，告訴人於第一審辯論
    終結前，得撤回其告訴；又告訴經撤回者，法院應諭知不受
    理之判決，且得不經言詞辯論為之。刑事訴訟法第238 條第
    1 項、第303 條第3 款、第307 條分別定有明文。
三、經查，本件被告因涉犯刑法第284 條第1 項前段過失傷害罪
    ，由告訴人提出告訴，嗣經檢察官提起公訴，惟被告上開所
    涉犯之罪，依同法第287 條前段之規定須告訴乃論，茲因告
    訴人於99年3 月1 日具狀撤回告訴，有刑事撤回告訴狀1 份
    附卷可稽，揆諸前開說明，逕為諭知不受理之判決。
據上論斷，應依刑事訴訟法第299 條第1 項前段、第303 條第3
款，刑法第185 條之4 、第41條第1 項前段、第74條第1 項第1
款，判決如主文。
本案經檢察官盧姿如到庭執行職務。
中    華    民    國    99    年    6     月    4     日
                  交通法庭審判長  法  官  游士珺
                                  法  官  陳思帆
                                  法  官  林芳華
以上正本證明與原本無異。
如不服本判決應於收受送達後10日內向本院提出上訴書狀，並應
敘述具體理由；其未敘述上訴理由者，應於上訴期間屆滿後20日
內向本院補提理由書（均須按他造當事人之人數附繕）「切勿逕
送上級法院」。
                                  書記官  林鈴芬
中    華    民    國    99    年    6     月    4     日
附錄本案論罪科刑法條
刑法第185條之4
駕駛動力交通工具肇事，致人死傷而逃逸者，處6 月以上5 年以
下有期徒刑。

司法院資訊處製作；財團法人民間司法改革基金會備份。
